【裁判字號】    95,上訴,1968
【裁判日期】    951214
【裁判案由】    誣告
【裁判全文】
臺灣高等法院高雄分院刑事判決        95年度上訴字第1968號
上  訴  人  臺灣高雄地方法院檢察署檢察官
被      告  乙○○
選任辯護人  李偉如律師
上列上訴人因被告誣告案件，因不服臺灣高雄地方法院95年度訴
字第1628號中華民國95年9 月13日第一審判決（起訴案號：臺灣
高雄地方法院檢察署95年度偵字第9822號），提起上訴，本院判
決如下：
    主  文
上訴駁回。
    理  由
壹、證據能力方面
一、本件被告、辯護人及檢察官均對本院所提示財團法人高雄醫
    學大學附設中和紀念醫院出具之診斷證明書、原審所調閱94
    年度簡字第460 號卷內當庭播放案發現場監視錄影帶所製作
    之勘驗筆錄、告訴人甲○○於另被訴傷害案以被告身分於92
    年8 月26日偵訊時供述、林福川於另被訴傷害案以被告身分
    於92年8 月26日偵訊時供述等證據之證據能力均不爭執，自
    得視為同意作為本案證據使用，並捨棄詰問權，本院審酌上
    開人等於偵查時之陳述係彼等於各自親身經歷之事實所為者
    ，依渠等陳述作成時之情況，並無不適當之情形，依刑事訴
    訟法第159 條之5 第2 項規定，自有證據能力，均得為證據
    。
二、證人林陳富於另被訴傷害案以被告身分於92年8 月26日偵訊
    時供述、證人吳江龍於偵查中所為之陳述，被告及其辯護人
    、檢察官於本院準備程序中同意作為本案證據使用，並捨棄
    詰問權，本院審酌其等上開供述作成時，並無不法取供之情
    形，認為適當，依刑事訴訟法第159 條之5 第1 項規定，自
    有證據能力，均得為證據。
貳、實體部分：
一、公訴意旨略以：緣被告乙○○係甲○○岳父林江壽之友人，
    其與林江壽之間則素有債務糾紛，其於民國91年12月25日19
    時30分許，在林江壽位於高雄市新興區○○○路352 號住處
    前，因按電鈴騷擾及向林江壽要錢一事，與甲○○之妻舅林
    福川（林江壽之子）發生爭執，林福川遂以臺語「瘋女人」
    辱罵乙○○，繼基於傷害他人身體之犯意，出手毆打乙○○
    ，致乙○○受有右足第五蹠骨骨折、頭部外傷腫痛、上背部
    瘀血等傷害，旋於乙○○要離去時，林福川又以右手強行拉
    住乙○○之手，並將其強壓至地上，致妨害乙○○自由離去
    之權利（林福川傷害及公然侮辱乙○○案件經檢察官以92年
    度偵字第16424 號請簡易判決處刑）。乙○○明知甲○○未
    在上開衝突現場對其為傷害行為，竟意圖使甲○○受刑事處
    分，於92年6 月18日向高雄市政府警察局新興分局中山路派
    出所員警提出傷害告訴，誣指遭甲○○毆傷，嗣經台灣高雄
    地方法院檢察署檢察官查明甲○○並無乙○○所指訴之傷害
    犯行並為不起訴處分【與林福川同居住於高雄市新興區○○
    ○路352 號1 至7 樓之家族成員甲○○、林陳富、張文奇、
    林麗燕，渠等4 人（起訴書誤列林江壽，應予更正）被訴於
    上開時地傷害乙○○案件，經台灣高雄地方法院檢察署檢察
    官以92年度偵字第16424 號為不起訴處分】，再經甲○○向
    台灣高雄地方法院檢察署檢察官向乙○○提出告訴，因認被
    告乙○○涉犯刑法第169 條第1 項之誣告罪嫌。
二、公訴人認被告乙○○涉有前揭誣告犯行，係以：(1)被告乙○
    ○就其遭甲○○本人及甲○○之家族成員（即林福川、林陳
    富、張文奇、林麗燕）毆打乙節先後供述不一，且設若被告
    乙○○確遭甲○○、林福川、林陳富、張文奇、林麗燕等5
    人毆打，其所受傷勢應更為嚴重，而認被告乙○○於上開時
    地未遭甲○○毆打，可見其蓄意誣指遭告訴人甲○○毆傷；
    (2)目擊證人即計程車司機吳江龍之證詞；(3)告訴人甲○○所
    為其未毆打乙○○，卻遭乙○○提起傷害告訴之指述，且甲
    ○○被訴傷害乙○○案件，業經台灣高雄地方法院檢察署檢
    察官以92年度偵字第16424 號為不起訴處分，並由臺灣高等
    法院高雄分院檢察署以94年度上聲議字第27號處分書駁回再
    議，嗣經臺灣高雄地方法院以94年度聲判字第6 號裁定駁回
    交付審判之聲請而確定，足認告訴人甲○○並無毆打被告乙
    ○○之犯行；(4)檢察官於偵訊時當庭播放勘驗高雄市政府警
    察局新興分局所提供之案發現場監視錄影帶，畫面顯示「乙
    ○○按完電鈴馬上跑走，甲○○之妻舅林福川上前去追乙○
    ○」等情節，而認被告乙○○實未遭多人圍毆，故其自無誤
    認犯嫌係甲○○之可能，為論斷之依據。訊據被告乙○○堅
    決否認有何誣告犯行，辯稱：伊確實有遭甲○○打上手臂，
    所以才對甲○○提起傷害告訴，且案發當時除甲○○外，尚
    有甲○○之家族成員林福川、林陳富、張文奇、林麗燕一同
    在場圍毆伊，伊並未蓄意誣指甲○○傷害等語。
三、按「犯罪事實應依證據認定，無證據不得認定犯罪事實」、
    「不能證明被告犯罪者，應諭知無罪之判決」，刑事訴訟法
    第154 條第2 項、第301 條第1 項分別定有明文。又刑事訴
    訟法第161 條已於民國91年2 月8 日修正公布，其第1 項規
    定：檢察官就被告犯罪事實，應負舉證責任，並指出證明之
    方法。因此，檢察官對於起訴之犯罪事實，應負提出證據及
    說服之實質舉證責任。倘其所提出之證據，不足為被告有罪
    之積極證明，或其指出證明之方法，無從說服法院以形成被
    告有罪之心證，基於無罪推定之原則，自應為被告無罪判決
    之諭知（參照最高法院92年台上字第128 號判例）。再按刑
    法第169 條第1 項之誣告罪，以意圖他人受刑事或懲戒處分
    ，而向該管公務員誣告為要件，故該項犯罪不特須指出具體
    事實，足以使人受刑事或懲戒處分，且須明知其虛偽，具有
    故意構陷之情形，始能成立，如對於事實有所誤認或懷疑，
    或事出有因，懷疑他人涉嫌犯罪而向偵查機關告訴（發）或
    向法院自訴，縱令所告案件經檢察官處分不起訴或法院判決
    無罪，因申告人主觀上欠缺誣告之故意，自不能令負誣告罪
    責，此據最高法院22年度上字第2368號判例、40年度臺上字
    第88號判例、82年度臺上字第1637號判決、及83年度臺上字
    第300 號判決等闡釋甚明。
四、經查：
    (一)公訴意旨以告訴人甲○○之指述，認被告乙○○明知甲○
      ○未在上開衝突現場對其為傷害行為，竟對甲○○提出傷
      害告訴，確有蓄意誣告甲○○云云。然查：
      (1)被告乙○○係於92年6 月18日，以遭甲○○本人及甲○
        ○家族成員林福川、林陳富、張文奇、林麗燕共同毆傷
        為由，向高雄市政府警察局新興分局中山路派出所員警
        提出傷害告訴，所毆傷之時間為91年12月25日晚間7 時
        30分許，及案發地點則在高雄市新興區○○○路352 號
        前，有乙○○之92年6 月18日警詢筆錄（見台灣高雄地
        方法院檢察署92年度偵字第16424 號偵查卷所附之新興
        分局警卷第6 頁）在卷可按。而被告乙○○為上開告訴
        ，業據其提出財團法人高雄醫學大學附設中和紀念醫院
        出具之診斷證明書1 紙可稽（附於上揭新興分局警卷第
        10頁），再經原審向前揭醫院調閱乙○○之就診病歷，
        依該急診創傷病歷之記載，乙○○於91年12月25日晚間
        9 時53分許到院接受檢驗時，身上受有右足第五蹠骨骨
        折（4 ×3cm） 、頭部外傷腫痛（3 ×3cm） 、上背部
        瘀血（15×15cm）等傷害（見原審依辯護人之聲請所調
        閱原審94年度簡上字第747 號林福川傷害乙○○一案第
        41至51頁），並據證人即計程車司機吳江龍於95年8 月
        30日原審審理時證稱：案發當日伊從高雄市○○路搭載
        被告前往民生一路352 號，就在案發現場等待被告，之
        後還有載被告去高雄醫學院看診等語（見原審卷第113
        、115 頁），堪認被告乙○○確於91年12月25日經醫院
        診斷受有前揭傷害。
      (2)告訴人甲○○之妻舅林福川因被告乙○○於上開時地按
        電鈴次數過於頻繁，遂在上址大樓前以臺語「瘋女人」
        辱罵乙○○，並以右手往前揮動拍打乙○○之頭部1 下
        ，乙○○因而逃離現場，林福川仍在後追趕乙○○，旋
        乙○○因自行跌倒在地而為林福川追上，林福川即徒手
        強押倒地之乙○○上背部，使乙○○受有前揭傷害等情
        ，業據目擊證人即案發當時搭載乙○○至現場之吳江龍
        於另件林福川被訴傷害案92年8 月19日、92年9 月25日
        偵訊及94年2 月24日原審訊問時證述在卷（見92年度偵
        字第16424 號卷第10之1 、44、45頁，原審所調閱94年
        度簡字第460 號卷第35、36頁）；佐以於另件林福川被
        訴傷害案原審法官當庭播放勘驗案發現場監視錄影帶，
        林福川於當日晚間8 時23分26秒至28秒許，確有追逐乙
        ○○，並以右手臂往前揮動之舉，有勘驗筆錄可參（見
        原審所調閱94年度簡字第460 號卷第69頁），足認林福
        川確有辱罵、毆打、追逐乙○○及將乙○○強按在地之
        行為，且林福川亦因此部分事實經原審（94年度簡字第
        460 號、94年度簡上字第747 號）判處應執行拘役60日
        確定在案，有該判決書2 紙附卷可稽。
      (3)告訴人甲○○於另被訴傷害案以被告身分於92年8 月26
        日偵訊時供稱：伊於案發當日在鄰居的騎樓下看到乙○
        ○，是乙○○至伊上址住處第2 次按門鈴時，接著看到
        林福川從反方向過來，乙○○看到伊及家族成員出來就
        想要逃走，乙○○在要上計程車前有摔倒在地等語（見
        92年度偵字第16424 號卷第19頁），並據告訴人甲○○
        岳母林陳富於另被訴傷害案以被告身分於92年8 月26日
        偵訊時供稱：案發當日乙○○去伊上址住處按電鈴，伊
        是第1 個出來外面察看的，接著是伊兒子「林福川」，
        再來是林福川之妻「張文奇」，後來伊女兒「林麗燕」
        及女婿「甲○○」陸續出來察看等語（見92年度偵字第
        16424 號卷第18頁），及告訴人甲○○妻舅林福川於另
        被訴傷害案以被告身分於92年8 月26日偵訊時供稱：案
        發當時伊要抓乙○○，伊在後追趕乙○○，乙○○跌倒
        在地，「甲○○」、「林陳富」、「張文奇」、「林麗
        燕」才下來等語（見92年度偵字第16424 號卷第17頁）
        ，目擊證人即案發當時搭載乙○○至現場之吳江龍於95
        年8 月30日原審審理時證稱：案發當日在民生路紅磚道
        上與乙○○發生衝突、口角者，係有「1 個男子」先出
        來，然後是「1 個老太太」、「2 個女子」，「再1 個
        男子」出來，因距離案發時間太久，伊已無法指認，且
        當時該2 名女子還要把乙○○拖進去大樓內，伊有上前
        阻止，而年紀較大之太太及另1 名男子就站在旁邊等語
        （見原審卷第114 頁），則依甲○○、林陳富、林福川
        、吳江龍上開所述，渠等就案發當日同住於上址大樓之
        「甲○○」、「林福川」、「林陳富」、「張文奇」、
        「林麗燕」下樓順序固有不同，然渠等就此5 人（2 位
        男子、3 名女子）於被告乙○○遭毆打及被強按在地時
        均有在場乙節，係互核相符。又告訴人甲○○於95年8
        月30日原審審理時證稱：乙○○當庭所呈這張照片（20
        02.12.25 20 ：33：32）上著「白長褲」正走上樓梯的
        男子有點像是伊本人等語（見原審卷第112 頁，該照片
        則附於原審卷第122 頁），及於另件林福川被訴傷害案
        原審法官當庭播放勘驗案發現場監視錄影帶，乙○○於
        當日晚間8 時29分16秒許，確有遭「5 個人」圍住等情
        ，有94年5 月16日勘驗筆錄可參（見原審所調閱94年度
        簡字第460 號卷第69頁），而上開圍住乙○○之5 個人
        當中，確見1 名男子身著「白長褲」之事實，亦有乙○
        ○於95年8 月30日原審審理時所庭呈之案發當晚8 時29
        分25秒許案發現場監視錄影帶所攝畫面之翻拍照片（見
        原審卷第122 頁）可憑，則以告訴人甲○○自承其於案
        發當日似著「白長褲」，且其於乙○○遭毆打及被強按
        在地時亦在現場出現等情以觀，被告乙○○主觀上據此
        認定告訴人甲○○應係上開將其圍住之5 人當中其一，
        實符常情。
      (4)綜上，被告乙○○既因隻身1 人於上開時地按電鈴次數
        過於頻繁，其主觀上認為係遭含告訴人在內之5 人圍住
        ，且受林福川辱罵、追打並跌倒，事後至醫院檢驗發現
        受有右足第五蹠骨骨折（4 ×3cm） 、頭部外傷腫痛（
        3 ×3c m）、上背部瘀血（15×15cm）等傷害，業經認
        定如前，加以案發地點即告訴人住處所在之高雄市新興
        區○○○路，屬市區○道為人來人往之處，乙○○遭林
        福川以臺語「瘋女人」大聲辱罵，衡情應會引起四周人
        群圍觀及騷動，並據告訴人甲○○於原審審理時證稱：
        乙○○與林福川口角時，附近鄰居、路人都在看等語在
        卷（見原審卷第109 頁），可見現場甚為混亂，參以林
        福川係告訴人之妻舅，在場之張文奇又係林福川之妻，
        另在場之林麗燕、林陳富則分別係告訴人之妻及岳母，
        均和追打乙○○之林福川及圍住乙○○之甲○○，彼此
        間具有親戚關係；則以被告乙○○與對方家族人馬之懸
        殊，其所受傷勢又非僅1 處，乃遍及頭部、足部及背部
        ，與多人徒手攻擊可能造成之傷勢亦符，其復因遭人追
        打致跌倒，精神上想必至為驚恐，從而身處如此混亂狀
        況中之被告在事後至醫院接受診斷，見其受有前揭多處
        傷勢，主觀上認定在場並將其圍住之告訴人甲○○亦有
        參與，即非無據。
      (5)至告訴人甲○○固於95年1 月4 日偵訊及95年8 月30日
        原審審理時均證稱：案發當日伊去補習班接小孩回來，
        抵達上址住處大樓門口附近時，隔著2 、3 間店面的距
        離，看到1 台計程車停在民生路之慢車道上，伊之妻舅
        林福川和被告乙○○在民生路上的紅磚道口角，還有岳
        母林陳富、林福川之妻張文奇在場，伊只看到乙○○蹲
        在分隔島，「沒有」看到林福川去追乙○○，也「沒看
        到」林福川將乙○○壓在地上，伊只是在一旁觀看約10
        分鐘左右，並「沒有」上前圍觀、參與討論或責罵被告
        ，之後伊就帶小孩上樓，伊根本沒有接觸被告身體卻遭
        被告提起傷害告訴，因此伊才對被告提出誣告告訴等語
        （見94年度他字第4721號卷第33頁，原審卷第109 至11
        1 頁）。然查：告訴人甲○○既於林福川追逐乙○○及
        將乙○○強按在地時有在現場，並經本院認定如前，則
        其所為未見林福川有何追打乙○○舉動之證述，已與事
        實不符。再者，在場之林福川、張文奇、林陳富均係告
        訴人甲○○之家族成員，告訴人甲○○於原審審理時復
        稱：乙○○與林福川口角時，附近鄰居、路人都在看等
        語在卷（見原審卷第109 頁），則乙○○與林福川間之
        衝突既已達路人圍觀之程度，為同住一屋簷下且具親戚
        關係之告訴人甲○○卻未上前聞問，猶稱保持2 至3 間
        店面之距離觀望，亦與常情不符。況告訴人之妻舅林福
        川因前揭傷害案，經乙○○於93年12月27日對其提起民
        事損害賠償，原審民事庭於95年1 月19日以93年度訴字
        第2836號判決林福川應賠償乙○○316,924 元，並已確
        定，經原審調閱前揭民事損害賠償案件查核屬實，而告
        訴人甲○○復於94年9 月20日向台灣高雄地方法院檢察
        署檢察官向乙○○提出告訴，並於原審95年6 月19日準
        備程序陳稱：須乙○○不向林福川追償前開損害賠償金
        ，始願意和乙○○和解，而不追究本件誣告案等語（見
        原審卷第53頁）。則告訴人在此切身之利害關係情形下
        ，其所為不利被告之證述，自應較諸一般無利害關係人
        之證述予以更為嚴格之檢視，至少需無瑕疵可指，並有
        輔助事證而為佐證，方得採為認定被告犯罪事實之基礎
        ，俾免告訴人為其妻舅林福川抵銷前開損害賠償金而生
        誣指他人之危險。從而，告訴人之指述既有上開可疑之
        處，已難遽採為被告犯罪事實之基礎。
    (二)公訴意旨復以證人即計程車司機吳江龍之證述，核與告訴
      人甲○○所為未毆打乙○○之證述相符，且甲○○被訴傷
      害乙○○案件，業經台灣高雄地方法院檢察署檢察官以92
      年度偵字第16424 號為不起訴處分，並由臺灣高等法院高
      雄分院檢察署以94年度上聲議字第27號處分書駁回再議，
      嗣經臺灣高雄地方法院以94年度聲判字第6 號裁定駁回交
      付審判之聲請而確定，而認告訴人甲○○並未毆打被告乙
      ○○，則被告乙○○既未遭甲○○毆打，卻對甲○○提出
      傷害告訴，其確有蓄意誣告甲○○云云。而證人吳江龍固
      於92年8 月19日、92年9 月25日另案偵訊時證稱：當時是
      林福川在後面追乙○○，致乙○○在安全島上跌倒在地，
      林福川從後抓住蘇女的右手，時用單手時用雙手將其按在
      地上，約有十餘分鐘，後來乙○○站起來，有2 名女子要
      把乙○○拉進屋內，伊告訴該2 名女子這樣做是違法的，
      她們就放手了，該2 名女子沒有打乙○○，其他男的都沒
      有靠近去幫忙，當時伊就站在旁邊等語（見92年度偵字第
      16424 號卷第10之1 、44、45頁），然證人吳江龍於94年
      2 月24日另件林福川被訴傷害案原審訊問及95年8 月30日
      原審審理時業已澄清：伊雖有目睹林福川家族成員（含告
      訴人甲○○）與乙○○發生爭執，但伊心想這是別人的家
      務事，就轉頭看別的地方一下而沒有注意，後來林福川拉
      扯、追趕乙○○及將乙○○強按在地，伊均有親眼目擊，
      伊當時主要注意的是將乙○○強押在地的人，至於其他細
      節，伊沒有注意就沒有辦法講等語（見原審所調閱94年度
      簡字第460 號卷第36頁、原審卷第115 頁），則證人吳江
      龍既將注意力集中於將乙○○強按在地之人（即林福川）
      ，復衡以案發當時業已日落，天色昏暗，且乙○○所指告
      訴人甲○○又係徒手攻擊，故甲○○於吳江龍未及注意之
      剎那間出手傷害乙○○，非無可能。從而，依證人吳江龍
      上開證述及前開92年度偵字第16424 號不起訴處分書、94
      年度上聲議字第27號駁回再議處分書及原審94年度聲判字
      第6 號駁回交付審判聲請之裁定，均僅係無積極證據足以
      認定告訴人甲○○有傷害乙○○犯行而已，仍無從排除被
      告乙○○本其所受前揭傷勢及案發現場情況，主觀上認定
      有遭在場之甲○○毆打之合理懷疑，故本案尚不得據此即
      認被告有故意虛構事實之誣告犯意。
    (三)公訴意旨另以偵訊時當庭播放勘驗案發現場監視錄影帶，
      其畫面顯示「乙○○按完電鈴馬上跑走，甲○○之妻舅林
      福川上前去追乙○○」等情節（見92年度偵字第16424 號
      卷第78頁），而認被告乙○○實未遭多人圍毆，故其自無
      誤認犯嫌係甲○○之可能，其確有誣指甲○○之犯意云云
      。惟查，於另件林福川被訴傷害案原審法官當庭播放勘驗
      案發現場監視錄影帶，乙○○於當日晚間8 時29分16秒許
      ，確有遭「5 個人」圍住等情，已有94年5 月16日勘驗筆
      錄可參（見原審所調閱94年度簡字第460 號卷第69頁），
      而案發現場監視錄影器係「定點」、「固定面向」設置，
      亦由案發現場監視錄影帶所攝畫面翻拍之照片（見原審所
      調閱92年度簡字第460 號卷第62頁）均係針對固定點可知
      ，則被告或告訴人「背向」該監視錄影器設置地點之身體
      （無論是身體之正面或背面）動作，本即不在該監視錄影
      器所得監控攝錄之範圍；再者，以該監視錄影器只能「固
      定面向」攝錄之特性而言，被告或告訴人縱「面向」該監
      視錄影器之身體（無論是身體之正面或背面）動作，亦極
      有可能因物體或他人身體之障蔽，而未能清楚顯現或有所
      重疊；則該監視錄影器攝錄所得之畫面，究否事實之全部
      ，已屬有疑；況案發現場監視錄影器攝錄得之畫面，在場
      者之肢體動作，並非均屬清晰可見，此觀之辯護人及被告
      所提供之翻拍照片共17張（見原審卷第36至38、82至87頁
      ）所示之內容即明。從而，被告乙○○所稱「遭多人圍毆
      」之情節，雖為上開監視錄影器攝錄之內容所無，然上開
      監視錄影器既因「定點」或「固定面向」攝錄之特性，而
      難免有攝錄死角之不足，則上開監視錄影器因其視角之故
      ，而無從攝錄得被告乙○○所指之畫面，當屬大有可能。
      又告訴人甲○○既自承其似為監視錄影帶畫面上著「白長
      褲」男子（見原審卷第112 頁，該照片則附於原審卷第12
      2 頁），則被告主觀上據此認定而稱其遭著白長褲之甲○
      ○圍住並毆傷等語，自與單純捏造不實事項者有間。
    (四)公訴意旨再以被告乙○○就其遭甲○○本人及甲○○之家
      族成員（即林福川、林陳富、張文奇、林麗燕）毆打身體
      何部位之先後供述不一，且設若被告乙○○確遭甲○○、
      林福川、林陳富、張文奇、林麗燕等5 人毆打，其所受傷
      勢應更為嚴重，而認被告乙○○於上開時地未遭甲○○毆
      打，可見其蓄意誣指遭告訴人甲○○毆傷云云。然查被告
      乙○○於92年6 月18日警詢及92年8 月26日、92年9 月16
      日、92年12月30日、93年7 月22日偵訊時已一致指稱係遭
      案發時在場之甲○○、林福川、林陳富、張文奇、林麗燕
      共同傷害等語（見新興分局警卷第6 頁，92年度偵字第16
      424 號卷第17、41、51、70頁），復衡以被告乙○○遭毆
      傷之日期係91年12月25日，而其向高雄市政府警察局新興
      分局中山路派出所員警提出傷害告訴之日期係92年6 月18
      日（見新興分局警卷第6 頁），距所訴事實發生日將屆6
      個月之久，自難期待被告乙○○能清楚記憶遭前開5 人毆
      打何身體部分等細節。況被告乙○○確有遭5 人圍住，且
      現場情勢混亂，而案發當日至醫院檢驗確受有前揭多處傷
      害，均非虛妄，縱其因誤認或記憶不清，致所述與事實有
      所出入，仍未能遽認被告係故意虛構事實誣陷他人。又被
      告乙○○係指述其遭甲○○、林福川、林陳富、張文奇、
      林麗燕共同「徒手」毆打，且案發時間係91年12月25日晚
      間，氣候已屆冬季，被告並自承該日係著長袖（見原審卷
      第118 頁），則被告既未受其他器械攻擊，且有衣服蔽體
      ，是否一定會如公訴人所指「傷勢應更為嚴重」，亦有疑
      義。
五、綜上所述，被告究否確有故意構陷事實誣告之犯意，本院認
    為仍存有合理之懷疑，尚未到達確信其為真實之程度。而公
    訴人所提出之證據，尚不足為被告有罪之積極證明，其指出
    證明之方法，亦無從說服法院以形成被告有罪之心證，則原
    審所為被告無罪之諭知，尚無不當。公訴人上訴意旨，仍執
    本件被告至案發處按告訴人岳父住處門鈴後，林福川即衝出
    來毆打，直至被告跌倒遭林福川按住等情，均在證人吳江龍
    之目擊之下，並有現場錄影帶可證、且被告之傷勢與證人所
    證林福川毆打之情節均符合；原審捨此直接、明確證據不採
    ，反以臆測被告之傷勢應係多人所傷、或以吳江龍未注意告
    訴人甲○○剎那間毆打被告、或監視錄影帶無法攝錄全部情
    形等無證據支持之猜測空想，進而推測被告之主觀意思，實
    無密切之關連性及論理上之必然性。蓋被告之受傷情形已據
    證人證述明確至極，原審憑何認定應係多人而非林福川單人
    徒手攻擊？又證人已證述其在警詢及偵查中所述較為正確，
    且衡諸常情，當時證詞與傷害案發生時間最為接近，且記憶
    最鮮明、清晰可辨，原審竟以案發後多年之證人所證述：「
    轉頭看別的地方一下而沒有注意」，直接認定甲○○於證人
    未及注意之剎那間出手傷害蘇淑慧，實嫌速斷，更無任何論
    理上之必然性。再者，被告既親身經歷其被傷害之過程，是
    其對於究係遭何人毆傷及告訴人是否有親自參與一事，理應
    記憶深刻，不致有所誤認、懷疑或輕信傳說等之情形，詎其
    竟任意一概指稱告訴人有參與共同傷害之情事，則其主觀上
    應有意圖使告訴人受刑事處分之犯意甚明等詞。惟查被告並
    無誣告之犯行，已論述如前。公訴人上訴意旨，仍執前詞，
    指摘原判決不當，難認有理由，應予駁回。
據上論斷，應依刑事訴訟法第368 條，判決如主文。
本案經檢察官陳宗吟到庭執行職務。
中    華    民    國    95    年    12    月    14    日
                  刑事第三庭    審判長法  官   周賢銳
                                      法  官   黃仁松
                                      法  官   謝宏宗
以上正本證明與原本無異。
檢察官如不服本判決應於收受本判決後10日內向本院提出上訴書
狀，其未敘述上訴理由者，並得於提起上訴後10日內向本院補提
理由書狀。
中    華    民    國    95    年    12    月    15    日
                                      書記官   熊惠津
                                                   A


司法院資訊處製作；財團法人民間司法改革基金會備份。
